【裁判字號】    95,台上,7056
【裁判日期】    951221
【裁判案由】    強盜
【裁判全文】
最高法院刑事判決            九十五年度台上字第七０五六號
上  訴  人  甲○○
                    號2樓（另案在台灣屏東監獄執行）
上列上訴人因強盜案件，不服台灣高等法院中華民國九十五年九
月二十八日第二審判決（九十五年度上訴字第一四二一號，起訴
案號：台灣板橋地方法院檢察署九十三年度偵字第一五六二二號
），提起上訴，本院判決如下：
    主  文
上訴駁回。
    理  由
按刑事訴訟法第三百七十七條規定：上訴於第三審法院，非以判
決違背法令為理由不得為之；是提起第三審上訴，應以原判決違
背法令為理由，係屬法定要件；如果上訴理由書狀並未依據卷內
訴訟資料具體指摘原判決不適用何種法則或如何適用不當，或所
指摘原判決違法情事，顯與法律規定得為第三審上訴理由之違法
情形不相適合時，均應認其上訴為違背法律上之程式，予以駁回
。原判決維持第一審論處上訴人甲○○意圖為自己不法之所有，
攜帶兇器竊盜，因脫免逮捕，當場施以強暴未遂罪刑（處有期徒
刑八年）之判決，並駁回上訴人在第二審之上訴。
上訴人之上訴意旨略以：(一)、證人周賢武在原審證稱：「我們有
大聲叫他（上訴人）不要跑，他就騎機車要逃逸，往我們的方向
衝過來，我把他拉下來的過程中，我左臉額部受有擦傷」等語，
其更明白表示：被告未曾施以強暴之攻擊行為；證人侯佳瑋證稱
：「我與周賢武往被告方向衝過去，喊小偷不要跑，被告的機車
車頭是面對我們，被告聽到我們喊叫就很緊張，發動機車要趕快
逃走，而且對著我們衝過來；我當時跑在前面，我本來想要攔住
他，我當時也有把手張開，但是被告突然衝過來，我覺得被撞到
不值得，所以就跳開；周賢武在後方，我沒有往後看，是周賢武
把被告拉下機車的；當時被告想逃跑，因為他的手被我們抓住，
所以被告的自然反應就是手肘往後撞，我們認為被告有打我們，
而且我們有扭打，否則周賢武不會受傷」等語；可知證人侯佳瑋
所謂「被告（即上訴人）要衝撞周賢武」、「我們『認為』被告
有打我們」等語，僅係臆測之詞，且與證人周賢武之證詞矛盾，
原判決所載理由明顯矛盾。(二)、案發地監視影像磁片，經第一審
勘驗磁片製作時間為民國九十三年九月二十九日上午七時四十六
分至五十七分，並有照片七幀在卷，而上訴人警詢筆錄係於該日
下午五時起開始製作，證人林世哲證稱：當時我們將案子移送三
組，要求要有錄影帶，所以另外一位同事才向里長調到錄影帶。
證人吳東原於原審證稱：監視錄影帶翻拍照片檔案，於後埔派出
所移送時即已附卷等語，然何以又將該錄影帶返還里長，而未與
翻拍照片一併移送地檢署？原判決顯然違背經驗法則與論理法則
，所載理由與證據相互矛盾。(三)、上訴人於案發時地，手持挫刀
欲破壞小客車車窗，擬入內竊取財物即被民眾發現報警處理，則
上訴人尚未著手竊盜行為之實行，如僅著手於刑法第三百二十一
條第一項各款加重要件之行為，而未著手搜取財物，仍不能以竊
盜未遂論，自不能以準強盜罪論，最高法院二十七年滬上字第五
四號著有判例，因此原判決認定上訴人犯準強盜罪，有適用法則
不當之違法等語。
惟查：原判決依憑上訴人自承其於九十三年九月二十九日上午五
時三十分許，在台北縣板橋市○○路○段三二五巷四弄二號前，
持其所有客觀上可供兇器使用之銼刀一把，破壞陳振乾所有車牌
號碼ＨＷ－6283號之自小客車右側車窗窗框，下手行竊之際，為
周賢武、侯佳瑋發覺而竊盜未遂之供詞、證人周賢武、侯佳瑋之
證詞、周賢武受傷照片兩張等證據資料，認定上訴人有原判決事
實欄所載之準強盜犯行；已於理由內詳敘其調查證據之結果及取
捨證據認定之理由，並就上訴人否認犯罪，辯稱：伊當初被他們
拉下車後，就沒有再反抗，也沒有要掙脫，他們衝出來有好幾個
人，伊只是想離開現場等語，認非可採，已予以指駁及說明（見
原判決正本第二頁至三頁）。從形式上觀察，原判決並無適用法
則不當及依法應於審判期日調查之證據而未予調查等違背法令之
情形。按取捨證據及認定事實，乃事實審法院適法職權之行使，
其對證據證明力所為之判斷，苟不悖通常一般人日常生活之經驗
，又未違背客觀上應認為確實之定則，並已敘明其何以為此判斷
之心證理由者，即不能任意指為違法。又供述證據有部分前後不
符，究竟何者為可採，法院本得依其自由心證予以斟酌，若其基
本事實之陳述與真實性無礙時，仍非不得予以採信，非謂一有不
符，即認其全部均為不可採信；又就證人先後不同之證述，明示
採取其中部分作為判決之基礎時，原即含有摒棄與其相異部分之
意，此乃事實審證據取捨之當然結果，自無庸於判決理由內一一
敘明。原判決理由既說明採取證人侯佳瑋在第一審證稱：上訴人
該次行竊為侯佳瑋、周賢武發覺，上訴人即騎乘機車衝向侯佳瑋
、周賢武，侯佳瑋、周賢武均幸得閃避未遭撞及，上訴人且遭周
賢武拉下，而機車倒地，上訴人起身逃跑時，為附近民眾包圍，
上訴人極力反抗時，手肘有向後撞，與民眾發生扭打，並將周賢
武臉部劃傷等證詞及周賢武在原審證稱：「我們下去，他（上訴
人）有發現我們，我們也有大聲叫他不要跑，他就騎摩托車要逃
逸，往我們的方向衝過來，我把他拉下來，拉下來的過程中我有
受傷；他要往我這邊衝，他的摩托車也有速度，我乾脆把他拉下
來壓制住，然後我也受傷；先拉摩托車車頭，然後就接觸到，就
拉著他，他應該有掙脫，我受傷在左臉額部，擦傷」等語之證詞
（見原判決正本第二頁至第三頁），作為判決之基礎，自含有摒
棄證人與此相異部分之意，此既係事實審證據取捨之當然結果，
原判決縱雖未在理由內詳敘，稍有瑕疵，但於判決結果不生影響
，上訴意旨(一)執以指摘，即非適法之第三審上訴理由。又依第一
審勘驗現場錄影光碟之勘驗筆錄記載，警察局製作（拷貝）光碟
之時間為九十三年九月二十九日下午（PM）七時四十六分至五十
七分（見訴字卷第九六頁），上訴意旨指製作之時間係當日上午
七時四十六分至五十七分之間，尚屬誤會。又原判決並未採取現
場拍攝之錄影畫面為判斷之依據，現場錄影帶是否返還里長及何
以未一併移送地檢署，即於判決不生影響，上訴意旨(二)未憑卷內
資料，任意指摘，自非適法之第三審上訴理由。又依原判決認定
之事實及卷內證據資料，上訴人案發當時並非單純為持兇器銼刀
一把之行為，上訴人當時尚且已著手破壞被害人陳振乾之汽車車
窗，自係已為竊盜行為之著手。又上訴人在偵查中供承：（九十
三年九月二十九日上午五時三十分許）竊盜未遂部分我承認等語
相符（見偵緝字第一八０號卷第四三頁），上訴意旨所舉本院二
十七年滬上字第五四號判例闡釋之情形與本件情形不同，自難比
附援引；原判決綜合卷內資料，敘明論斷之依據及憑以認定之理
由，判決並無違誤。上訴意旨(三)執以指摘，自非適法之第三審上
訴理由。其餘上訴意旨，或係徒憑己意，為單純事實之爭執，或
係對原審認事、採證之適法職權行使及原判決已為論斷之事項，
恣意爭辯，均非依據卷內訴訟資料具體指摘原判決有何違背法令
，自不足據以辨認原判決已具備違法形式。綜上。應認上訴人之
上訴為違背法律上程式，予以駁回。
據上論結，應依刑事訴訟法第三百九十五條前段，判決如主文。
中    華    民    國  九十五  年   十二   月  二十一  日
                      最高法院刑事第十二庭
                          審判長法官  林  永  茂
                                法官  洪  文  章
                                法官  蘇  振  堂
                                法官  蕭  仰  歸
                                法官  何  菁  莪
      本件正本證明與原本無異
                                      書  記  官
中    華    民    國  九十五  年   十二   月  二十五  日
                                                    Ｒ


司法院資訊處製作；財團法人民間司法改革基金會備份。
